臺灣高等法院高雄分院刑事判決
111年度交上訴字第62號
上  訴  人  臺灣橋頭地方檢察署檢察官
上  訴  人  
即  被  告  林保清


選任辯護人  張永昌律師
上列上訴人因被告過失致死案件，不服臺灣橋頭地方法院109年
度交訴字第62號，中華民國111年3月18日第一審判決（起訴案號
：臺灣橋頭地方檢察署108年度偵字第13226號），提起上訴，本
院判決如下：
    主  文
上訴駁回。
林保清緩刑參年。
    犯罪事實
郭宏志（另經原審判處罪刑確定）於民國108年9月24日9時16分
許，駕駛車牌號碼0000-00號自用小客車，由東往西方向行至高
雄市○○區○○路00號統一超商前停車時，本應注意汽車停車時應依
車輛順行方向緊靠道路邊緣，其前後輪胎外側距離路面邊緣不得
逾40公分，而依當時天候晴、日間自然光線、路面乾燥、無缺陷
、無障礙物及視距良好等情狀，應無不能注意之情事，竟疏未注
意及此，以右方前後輪胎外側距離路面邊緣60公分，左後車輪已
侵入外側車道之方式，將該小客車停放在上開地點。適郭宏志停
車地點前之旗楠路與萬金路交岔路口，有張春分騎乘車牌號碼00
0-000號普通重型機車沿旗楠路路肩由東往西方向行駛至該路口
，並有林保清駕駛車牌號碼000-0000號營業大貨車同向行駛於張
春分之後，雙方駛至上開路口外側車道，均在該路口停等紅燈，
2人於號誌轉換為綠燈後起駛直行時，本均應注意車前狀況及兩
車並行之間隔，並隨時採取必要之安全措施，而依上開當時情狀
，2人均無不能注意之情事，竟均疏未注意及此，致張春分騎車
行至郭宏志上開小客車後方微向左偏閃時，與林保清所駕駛上開
大貨車右前車頭發生擦撞，再與郭宏志上開小客車碰撞而人車倒
地，並再遭林保清所駕駛之上開大貨車右後輪輾壓，受有低血容
性休克、左側下肢壓砸傷併開放性骨折等傷害，經送往義大醫療
財團法人義大醫院（下稱義大醫院）急救後，仍於同日11時7分
許，因低容積性休克而不治死亡。
    理  由
壹、證據能力方面：
    按傳聞法則之重要理論依據，在於傳聞證據未經當事人之反
    對詰問予以核實，乃予排斥，惟若當事人已放棄對原供述人
    之反對詰問權，於法院審判時表明同意該等傳聞證據可作為
    證據，基於證據資料愈豐富，愈有助於真實發現之理念，並
    貫徹刑事訴訟法修法加重當事人進行主義之精神，確認當事
    人對於證據能力有處分權之制度，傳聞證據經當事人同意作
    為證據，法院認為適當者，亦得為證據。本件檢察官、上訴
    人即被告林保清（下稱被告）及辯護人，於本院準備程序時
    已表示對於本判決後引之證據均同意有證據能力（見本院卷
    第85至88頁），本院復斟酌該等證據（含傳聞證據、非傳聞
    證據及符合法定傳聞法則例外之證據），並無任何違法取證
    之不適當情形，以之作為證據使用係屬適當，自得採為認定
    事實之證據。
貳、實體方面：
一、認定犯罪事實所憑之證據及理由：
　　訊據被告固不否認有於前揭時地，與被害人張春分發生車禍
    致被害人死亡之事實，惟矢口否認有何過失致死之犯行，辯
    稱：當時被害人在我的車道上，我沒有看到她的車輛在我的
    右斜前方，而且當時我的左側有其他車輛，我無法向左閃避
    被害人，本件車禍的發生我並沒有過失等語。經查：
　㈠被告有如犯罪事實欄所載之與被害人張春分發生車禍，並致
    被害人死亡之事實，為被告所不爭執（見本院卷第88頁），
    且經證人即共同被告郭宏志陳明有前開車禍發生之情事（見
    警卷第5至8頁，相驗卷第135至137頁、第178至179頁），並
    有高雄市政府警察局仁武分局108年9月24日道路交通事故現
    場圖、108年9月24日道路交通事故調查報告表㈠、㈡-1、108
    年9月25日刑案現場勘察報告(見警卷第13至18頁、第53至54
    頁)、行車紀錄器及現場監視器錄影畫面翻拍照片、現場照
    片(警卷第36至38頁、第39至51頁)、高雄市政府警察局108
    年10月28日高市警刑鑑字第10836764200號鑑定書(見警卷第
    55至56頁)、法務部法醫研究所108年11月27日法醫理字第10
    800051250號函及108年11月16日解剖報告書暨鑑定報告書(
    見相驗卷第161至171頁)、臺灣橋頭地方檢察署108年12月19
    日相驗屍體證明書(見相驗卷第181頁)、原審勘驗筆錄及擷
    圖（見原審卷第109至134頁）等在卷可憑，是此部分之事實
    ，首可認定。
  ㈡被告雖執前詞辯稱本件車禍之發生，其並無過失等語。然查
    ：
  ⒈按汽車行駛時，駕駛人應注意車前狀況及兩車並行之間隔，
    並隨時採取必要之安全措施，道路交通安全規則第94條第3
    項定有明文。被告領有職業貨車駕駛執照，有其證號查詢汽
    車駕駛人結果附卷可稽（見警卷第29頁），依其智識及駕駛
    經驗，對於上開規定自應知之甚詳。
　⒉經原審勘驗上開超商騎樓之監視錄影與被告行車紀錄檔案，
    結果如下，有原審勘驗筆錄（含擷圖）在卷可憑：
　⑴上開超商騎樓之監視錄影檔案（下簡稱：檔案1）勘驗結果（
    見原審卷第109至110頁、第117至120頁）：　
① 09：16：11 郭宏志駕駛之車牌號碼0000-00號自小客車停駛在高雄市○○區○○路00號統一超商前，至畫面結束為止均是如此。  ②09：17：27至09：17：30 張春分騎乘之車牌號碼000-000號普通重型機車與林保清駕駛之車牌號碼000-0000號營業大貨車均沿旗楠路由東往西方向行駛，兩車進入交岔路口，此期間，張春分騎乘車牌號碼000-000號普通重型機車行駛在林保清駕駛車牌號碼000-0000號營業大貨車的右前方。  ③09：17：30 張春分騎乘車牌號碼000-000號普通重型機車保持行駛在林保清駕駛車牌號碼000-0000號營業大貨車的右前方，兩車行駛至高雄市○○區○○路00號統一超商前，此時，張春分騎乘車牌號碼000-000號普通重型機車之位置是在高雄市○○區○○路00號統一超商前的行人穿越道，由北往南方向計算至第三條白色實線上。兩車之後均離開畫面。 
  ⑵被告所駕駛上開營業大貨車之行車紀錄器右側後鏡頭檔案（
    下簡稱：檔案2），勘驗後結果如下（見原審卷第113至114
    頁、第127至134頁）：
①09：17：30 林保清駕駛之車牌號碼000-0000號營業大貨車沿旗楠路由東往西方向行駛在外側車道。  ②)09：17：35 林保清駕駛之車牌號碼000-0000號營業大貨車停駛。  ③09：18：00 林保清駕駛之車牌號碼000-0000號營業大貨車起駛。  ④09：18：03 林保清駕駛之車牌號碼000-0000號營業大貨車進入交岔路口。  ⑤09：18：06 林保清駕駛之車牌號碼000-0000號營業大貨車行駛至高雄市○○區○○路00號統一超商前。  ⑥09：18：07 張春分騎乘之車牌號碼000-000號普通重型機車出現在畫面中；此時，張春分騎乘之車牌號碼000-000號普通重型機車行駛在林保清駕駛之車牌號碼000-0000號營業大貨車右前方，位置是在高雄市○○區○○路00號統一超商前的行人穿越道，由北往南方向計算至第三條白色實線上。  ⑦09：18：07 張春分騎乘之車牌號碼000-000號普通重型機車與林保清駕駛之車牌號碼000-0000號營業大貨車發生碰撞。  ⑧09：18：07 張春分及其騎乘之車牌號碼000-000號普通重型機車均倒向左側，過程中，再與郭宏志停靠在高雄市○○區○○路00號統一超商前之車牌號碼0000-00號自用小客車發生碰撞。  ⑨09：18：07 張春分及其騎乘之車牌號碼000-000號普通重型機車均倒地；此時，可以從畫面中看到郭宏志停靠在高雄市○○區○○路00號統一超商前之車牌號碼0000-00號自用小客車的左後車輪已經壓在路面邊線上。  ⑩09：18：08 張春分遭林保清駕駛之車牌號碼000-0000號營業大貨車的右後車輪輾壓；畫面中，可以看到郭宏志停靠在高雄市○○區○○路00號統一超商前之車牌號碼0000-00號自用小客車的左前車輪已經壓在路面邊線上。  ⑪09：18：09 張春分之人身順時針翻轉，之後被林保清駕駛之車牌號碼000-0000號營業大貨車之車身遮擋，而其騎乘之車牌號碼000-000號普通重型機倒地在郭宏志靠在高雄市○○區○○路00號統一超商前之車牌號碼0000-00號自用小客車的後方。  ⑫09：18：11 林保清駕駛之車牌號碼000-0000號營業大貨車停駛，至畫面結束為止。 
  ⑶被告林保清所駕駛上開營業大貨車之行車紀錄器前鏡頭檔案
    （下簡稱：檔案3），勘驗後結果如下（見原審卷第113至11
    4頁、第127至134頁）：
①09：17：30 林保清駕駛之車牌號碼000-0000號營業大貨車沿旗楠路由東往西方向行駛在外側車道。  ②09：17：31 同向，張春分騎乘之車牌號碼000-000號普通重型機車在路肩停等紅燈；此時，郭宏志駕駛之車牌號碼0000-00號自用小客車停靠在高雄市○○區○○路00號統一超商前。  ③09：17：35 林保清駕駛之車牌號碼000-0000號營業大貨車亦停等紅燈；此時，張春分騎乘之車牌號碼000-000號普通重型機車是停等在林保清駕駛之車牌號碼000-0000號營業大貨車的右前方。  ④09：18：00 交通號誌轉變為綠燈，林保清駕駛之車牌號碼000-0000號營業大貨車沿旗楠路由東往西方向行駛在外側車道，張春分騎乘之車牌號碼000-000號普通重型機車則沿旗楠路由東往西方向行駛在路肩；此時，張春分騎乘之車牌號碼000-000號普通重型機車是行駛在林保清駕駛之車牌號碼000-0000號營業大貨車的右前方。  ⑤09：18：02 林保清駕駛之車牌號碼000-0000號營業大貨車與張春分騎乘之車牌號碼000-000號普通重型機車均進入交岔路口；此時，張春分騎乘之車牌號碼000-000號普通重型機車是行駛在林保清駕駛之車牌號碼000-0000號營業大貨車的右前方。  ⑥09：18：02至09：18：05 同向，行駛在林保清駕駛之車牌號碼000-0000號營業大貨車前方的小貨車與機車逐漸偏左行駛，當該等車輛行駛至高雄市○○區○○路00號統一超商前，小貨車是靠左行駛在旗楠路由東往西方向的外側車道，且其左後車輪壓在白色虛線上；而機車行經位置，則是高雄市○○區○○路00號統一超商前的行人穿越道，由北往南方向計算至第三條白色實線處。  ⑦09：18：05至09：18：06 穿越交岔路口時，張春分騎乘之車牌號碼000-000號普通重型機車仍是行駛在林保清駕駛之車牌號碼000-0000號營業大貨車的右前方；然此時，張春分騎乘之車牌號碼000-000號普通重型機車逐漸偏左行駛。  ⑧09：18：06 林保清駕駛之車牌號碼000-0000號營業大貨車行駛至高雄市○○區○○路00號統一超商前，此時，已經無法從畫面中看到張春分及其騎乘之車牌號碼000-000號普通重型機車。  ⑨09：18：07 畫面中，可以看到郭宏志停靠在高雄市○○區○○路00號統一超商前之車牌號碼0000-00號自用小客車的左前車輪與左後車輪皆已經壓在路面邊線上。  ⑩09：18：11 林保清駕駛車牌號碼000-0000號營業大貨車停駛在旗楠路由東往西方向行駛在外側車道，至畫面結束為止。 
　⑷綜合上開勘驗結果，可知：
　①被害人一開始已在上開路口路肩先行停等紅燈，被告係隨後
    才駕車逐漸接近該路口，並將上開大貨車駛至被害人機車左
    後方停等紅燈，且於停等紅燈之際，前方已可見違停之郭宏
    志車輛（參檔案3①、②、③部分）。因此，被告在此情形下，
    應已知悉在其車輛右前方有被害人之機車，當可預期被害人
    機車往前行駛通過該路口後，隨即會遭違停之郭宏志車輛擋
    住行向而向內側（即向左）偏閃。
　②被告與被害人之機車起駛後，被害人機車一直保持在被告之
    大貨車右前方，其間先行起駛在被告大貨車前方之其他小貨
    車與機車，因遇郭宏志違停之車輛，均紛紛向左偏閃，隨後
    被告之車輛於相當接近郭宏志之違停車輛時，其貨車車頭始
    超越被害人之機車（參見檔案1②、③部分及擷圖；檔案3⑤至⑧
    部分），旋即發生本件車禍事故（檔案2⑥至⑧部分）。因此
    ，被告自前方其他車輛之行車動態，更可清楚知悉郭宏志之
    違停車輛已造成其右前方之車輛紛紛向左偏閃，其又已知悉
    被害人機車在其右前方，駕車時當可注意右前方之被害人機
    車於靠近郭宏志之車輛時，亦有向左偏閃之可能，自應注意
    與被害人機車保持適當之安全間隔，以避免車禍事故之發生
    。又經本院勘驗被告提出之行車紀錄器錄影光碟（見本院卷
    第25頁），雖顯示被告駕駛前開大貨車至肇事地點時，其左
    側有其他車輛經過，有本院111年7月5日勘驗筆錄可稽（含
    截圖，見本院卷第89頁、第91頁），然被告既已知悉被害人
    機車在其右前方，駕車時可注意右前方之被害人機車於靠近
    郭宏志之車輛時，亦有向左偏閃之可能，有如前述，則縱使
    當時被告左側有其他車輛經過，致其無法再向左靠，其非不
    得降低速度甚或煞車，以保持與被害人間之安全間隔，乃其
    竟無任何減速或煞車之動作（此業經被告供陳在卷，見本院
    卷第141頁），顯見未與被害人保持安全間隔，係其自身所
    致，故被告辯稱因其左側有其他車輛經過，乃致無法保持與
    被害人間之安全距離等語，並無可採。
　③再者，本件車禍事故當時天候晴、日間自然光線、柏油路面
    乾燥且無缺陷、無障礙物、視距良好，有上開道路交通事故
    調查報告表㈠附卷可稽，客觀上並無不能注意之情事，乃被
    告未與右前方之被害人機車保持適當之安全間隔，並採取必
    要之安全措施，因而肇致本件車禍事故之發生，其駕駛行為
    顯有過失甚明。又本案經送高雄市政府交通局車輛行車事故
    鑑定委員會鑑定及高雄市車輛行車事故鑑定覆議會覆議，結
    果均認：「林保清：未保持兩車並行之間隔，為肇事主因」
    ，有高雄市政府交通局車輛行車事故鑑定委員會109年9月14
    日高市車鑑字第10970775000號函暨109年9月10日鑑定意見
    書、高雄市政府109年12月7日高市府交交工字第1095103040
    0號函暨高雄市車輛行車事故鑑定覆議會109年11月27日覆議
    意見書可參（見審交訴卷第77至80頁、原審卷第83至86頁）
    ，亦同本院上開認定，是被告駕車有上開過失行為，應堪認
    定。
　㈢被告於原審固辯稱：當時被害人的角度剛好在我車子B柱的位
    置，是我視線的死角，所以我看不到她等語。惟依上開監視
    器及行車紀錄器顯示，被害人機車於事故前均保持在被告右
    前車頭位置；被害人又係一開始已在上開路口路肩先行停等
    紅燈，被告隨後始駕車逐漸接近該路口，並將上開大貨車駛
    至被害人機車左後方停等紅燈，業經認定如前，則依此之情
    狀以觀，被告辯稱其因視線遭B柱遮擋而未察覺被害人等語
    ，實無從採信。縱本案確有如被告所辯之視覺死角，然被告
    為一職業大貨車駕駛人，其對於貨車之死角位置當知之甚詳
    ，其於車禍事故前，自行駕車將車輛停等在鄰近被害人機車
    左後方之位置，則其所辯之視覺死角，顯係因其駕駛行為所
    自致，而與一般因偶然突發情事，以致產生視覺死角造成之
    車禍事故，肇事者於事故發生時無從知悉被害人所在位置因
    而肇事之情狀有所不同，被告知悉其貨車有視覺死角，自更
    應對於已知在視覺死角處之被害人機車提高警覺，小心注意
    在該處之被害人機車行車動態，以防免危險結果之發生，其
    未予注意因而肇事，辯解顯不足為採。
　㈣被害人因本件車禍事故受有如犯罪事實欄所載之傷害，經送
    醫急救後，嗣仍因低容積性休克而不治死亡，則被告前揭過
    失行為與被害人死亡結果間，顯有相當因果關係。
  ㈤按刑法上之過失，不若民事責任係專以填補損害為目的，故
    無所謂過失相抵理論，刑法上過失致死罪之成立，僅以加害
    人有過失為致生死亡結果之一原因為已足，不因被害人是否
    亦有過失而影響犯罪之成立，但得審酌各方過失程度，為量
    刑輕重之標準。是被害人就本件車禍之發生雖亦有過失，仍
    無解於被告應負之過失罪責。從而，被告本案過失致死犯行
    事證明確，堪予認定，應予依法論科。　　
二、論罪：
　　核被告所為，係犯刑法第276條之過失致死罪。
三、刑之減輕：
　  被告肇事後，在有偵查犯罪職權之公務員知悉前，主動向到
    場處理之警員坦承為肇事者，有高雄市政府警察局道路交通
    事故肇事人自首情形紀錄表在卷可稽（見原審卷第141頁）
    ，嗣並接受裁判，所為堪認符合刑法自首之要件，且核無減
    輕其刑不適當之情形，爰依刑法第62條前段規定減輕其刑。
    　　　
四、原審認被告罪證明確，因而適用相關法律規定，並審酌被告
    審前無刑事犯罪紀錄，有臺灣高等法院被告前案紀錄表在卷
    ，堪認素行良好；惟其未能遵守道路交通安全規則，肇致本
    件交通事故發生，致被害人因本件事故死亡，侵害他人之生
    命法益，並使被害人家屬遭受喪親之痛，精神上受有莫大之
    痛苦，行為實有未當。再考量被告犯後否認犯行，迄原審宣
    判時仍未與被害人家屬達成和解之犯後態度，及被告與被害
    人同為本件車禍事故之肇事主因，兼衡被告自陳之智識程度
    、生活狀況（見原審卷第183頁）等一切情狀，量處有期徒
    刑6月，並諭知以新臺幣1000元折算1日之易科罰金折算標準
    ，經核原判決認事用法，均無不合，量刑亦屬允當。檢察官
    上訴主張原判決就被告部分量刑過輕、被告上訴否認犯罪，
    均據以指摘原判決關於被告部分不當，皆無理由，應予以駁
    回。
五、按「受二年以下有期徒刑、拘役或罰金之宣告，而有下列情
    形之一，認以暫不執行為適當者，得宣告二年以上五年以下
    之緩刑，其期間自裁判確定之日起算：未曾因故意犯罪受
    有期徒刑以上刑之宣告者。前因故意犯罪受有期徒刑以上
    刑之宣告，執行完畢或赦免後，五年以內未曾因故意犯罪受
    有期徒刑以上刑之宣告者。」刑法第74條第1項定有明文。
    本院審酌被告前未有任何犯罪前科紀錄，有如前述，其此次
    雖因前揭過失，以致被害人死亡，侵害被害人之生命法益，
    惟其與被害人家屬終能達成民事調解，有本院111年度交附
    民移調字第32號調解筆錄可稽（見本院卷第119至120頁），
    可見被告非無自我反省之意，衡情嗣後應會更加注意交通安
    全，以維自身及其他用路人之安全，本院爰認經此偵、審程
    序，被告應已知所警惕，而無再犯之虞，是其前開所受宣告
    之刑罰應尚暫無執行之必要，茲為緩刑3年之諭知，以勵自
    新。
參、共同被告郭宏志另經原審判處罪刑確定，茲不再論列。　　
據上論結，應依刑事訴訟法第368條，刑法第74條第1項第1款，
判決如主文。
本案經檢察官陳麗琇提起公訴，檢察官陳登燦提起上訴，檢察官
李靜文到庭執行職務。
中　　華　　民　　國　　111 　年　　9 　　月　　6 　　日
                  刑事第三庭    審判長法  官  吳進寶
                                      法  官  陳億芳
                                      法  官  徐美麗
以上正本證明與原本無異。
如不服本判決應於收受本判決後20日內向本院提出上訴書狀，其
未敘述上訴理由者，並得於提起上訴後20日內向本院補提理由書
狀（均須按他造當事人之人數附繕本）「切勿逕送上級法院」。
中　　華　　民　　國　　111 　年　　9 　　月　　6 　　日
　　　　　　　　　　　　　　　　　　　書記官 吳宗霖

附錄本判決論罪科刑法條：
《中華民國刑法第276條》
因過失致人於死者，處5年以下有期徒刑、拘役或50萬元以下罰
金。